行　政　法　院　判　決　　　　　　　　　　　　　八十八年度判字第四○一九號
　　原　　　告　瑞士商．汽巴特殊化學品控股公司
　　代　表　人　甲○○○○○○.
　　訴訟代理人　王建智律師
　　被　　　告　經濟部智慧財產局（原經濟部中央標準局）
右當事人間因商標註冊事件，原告不服行政院中華民國八十七年九月二十一日台八十
七訴字第四六一七八號再訴願決定，提起行政訴訟，本院判決如左︰
　　主  文
原告之訴駁回。
　　事  實
緣原告以「Ciba」商標，指定使用於商標法施行細則第四十九條所定商品及服務分類
表第二十五類之「衣服、靴鞋、帽子」之商品，申請註冊，經被告審查，認其商標圖
樣上之「Ciba」與申請在先之審定第七九一三二四號「Cida」商標，外文近似，且均
指定使用於同一或類似商品，乃以八十六年十二月三十一日核駁字第○二三五七六三
號商標核駁審定書予以核駁處分，原告不服，提起訴願、再訴願，遞遭決定駁回，遂
提起行政訴訟。茲摘兩造訴辯意旨如次：
原告起訴意旨及補充理略謂：一、按「二人以上於同一商品或類似商品以相同或近似
之商標，各別申請註冊時，應准最先申請者註冊」，固為商標法第三十六條所規定，
而其適用必以二商標構成近似為前提，又，「所謂商標之近似，係指具有普通知識經
驗之商品購買人，於購買時施以普通所用之注意，猶有混同誤認之虞者而言。」「判
斷商標之近似與否應將兩商標隔離觀察之，非當僅以彼此互相比對之觀察為標準。」
（最高法院十五年上字第九一一號判決請參照）；且審究商標所用文字是否近似，自
應以其文字之形體與讀音，有無混同或誤認之虞以為斷（行政法院三十年判字第三十
二條判決）。如二商標並不構成近似，則並無前引法條之適用。二、查本案二造商標
圖樣一為「Cida」，一為「Ciba」，二者均由少數字母所組成者，因而一字之差無論
在外觀上或讀音上即有顯著之差異，加以引據商標CIDA圖樣上之文字業已圖案化，其
本身乃為一圖形商標，則其與文字商標之「CIBA」相較，其差異性自然比同為文字商
標為大，二者予人印象截然有別。又「CIDA」之發音類如side；而系爭圖樣之「CIBA
」為普通之印刷字體，發音類如siba，二造商標無論在外觀上或讀音上並非不能分辨
，對一般懂得外文之消費者而言，二者之差異可由其文字排列、發音分辨之，對於外
文並非熟悉之消費者亦可由二造商標之外觀區辨其差異，因之二造商標之文字形體並
不相同，於交易上應無使人產生混同之虞，二造商標非屬近似至為顯然。三、此外原
告以與本案相同商標圖樣申請註冊於第十八、二十四類案，業為被告核准註冊與本案
據以核駁商標相同之圖樣併存註冊於第十八及二十四類，茲將該等註冊臚列於左並請
參見附件三－該等註冊商標之公告。
      商標       註冊號數     類別
      CIDA   000000    0十四
      CIBA   000000    0十四
      CIDA   八二四六三四      十八
      CIBA   八二二一○九      十八
按相同態樣之二造商標已在第十八類及第二十四類商品中獲准併存註冊，足見二造商
標並不構成近似，而被告獨對本案為核駁之處分，自有偏頗不當，謹請查核為禱。四
、又原告擬強調者為，原告乃全球最大之化學與藥學產品廠商，其產品向為該等產品
之領導先驅，對於塑膠原料、纖維產品等與日常生活相關之產品甚多是在原告研究發
展之下始有今日快速之成果，原告之工廠、分支機構遍佈全球各地，亦因此成立了控
股公司，而CIBA名稱乃原告旗下所屬各關係企業、海外分支機構所統一使用之公司名
稱或為商標，該一名稱已在全球各地享負盛名，因此對一個世界性知名之商標，當無
使消費者對其與本案引據商標產生混同之虞，亦一併陳明。五、被告辯稱原告所舉他
類商品有二件商標併存註冊之事實，核屬另案註冊是否妥適問題，不得執為本件應准
註冊之論據；原告對被告此等釋明實難苟同。六、前述兩類之二造商標與本案二造商
標態樣完全相同，而此兩類之二造商標亦由同一機關所核准審定者，亦即由同一機關
認定為不構成近似而准予併存註冊者，被告稱此等併存註冊不得執為本件應准註冊之
論據，豈非推翻多數決之認定，亦顯現相同態樣案件審理之不一致，如此將如何使人
信服，請撤銷原處分、原決定及再訴願決定，並飭令原處分機關對本案重為審理賜准
本案系爭商標審定註冊為禱等語。
被告答辯意旨略謂：按「二人以上於同一商品或類似商品以相同或近似之商標，各別
申請註冊時，應准最先申請者註冊」，為商標法第三十六條前段所明定。本件原告申
請註冊之「Ciba」商標圖樣上之外文，與據以核駁註冊第七九一三二四號「Cida」商
標圖樣上之外文，皆有相同之「C 」、「i 」、「a 」三字母，僅一字母「b 」與「
d 」之不同，其餘字母之排列方式相同，復無其他文字或圖形足資區辨，異時異地隔
離觀察，外觀上有使人產生混淆誤認之虞，應屬近似之商標，復均指定使用於同一或
類似之商品，且前者申請日期八十六年三月三十一日較後者申請日期八十六年二月二
十一日為晚，自有違首揭法條之規定。至原告所舉他類商品有前述二件商標併存註冊
之事實，核屬另案註冊是否妥適問題，不得執為本件應准註冊之論據，併予陳明。是
被告依法核駁其註冊之申請並無不合，原告之訴為無理由，請判決駁回等語。
    理  由
按「二人以上於同一或類似商品以相同或近似之商標，各別申請註冊時，應准最先申
請者註冊」為商標法第三十六條前段所明定。而判斷商標是否近似，應就兩商標隔離
觀察，有無混同誤認之虞以為斷，迭經本院著有判例。故商標在外觀、讀音或觀念上
，其文字、圖形、記號近似，有足以引起一般消費者混同誤認之虞者，即屬近似之商
標。本件原告以「Ciba」商標，指定使用於商標法施行細則第四十九條所定商品及服
務分類表第二十五類之「衣服、靴鞋、帽子」之商品，申請註冊，經被告審查，認其
商標圖樣上之「Ciba」與申請在先之審定第七九一三二四號「Cida」商標．外文近似
，且均指定使用於同一或類似商品，乃以八十六年十二月三十一日核駁字第○二三五
七六三號商標核駁審定書予以核駁處分，原告不服，循序提起行政訴訟，主張：系爭
商標圖樣與據以核駁商標圖樣均由少數字母組成，一字母之差別外觀或讀音即顯有差
異，非屬近似，而據以核駁商標圖樣之文字已圖案化，且原告係全球最大化學與藥品
廠商，外文CIBA係其所屬各關係企業、海外分支機構統一使用之名稱或商標，不致使
消費者產生混同誤認之虞云云，經查：本件原告為瑞士商，其營業所設於瑞士之Klyb
eckstrasse，即克里克貝街，其中「街」所用外文strasse 乃德文，足見係設於瑞士
之德語區，惟依原告之委任狀所載，原告之代表人 CHARLES HENRY EDWARD JENNINGS
（似為英國人名），乃原告委任之選任代理人（appointed Attorney），委任書上之
公證人為英國之公證人，其公證業務範圍僅限於英國而不及於瑞士，足證起訴狀及委
任狀所載原告之代表人查理士、享利，愛德華、詹寧士尚難認定為原告之法定代理人
之代表人，則本件訴訟代理人王建智律師基於上開有瑕疵之委任狀，獨立以原告名義
起訴，是否合法，本滋疑問。次查：縱然本件原告起訴合法。惟查系爭「CIBA」商標
圖樣如附圖一，與據以核駁之註冊第七九一三二四號「Cida」商標如附圖二，兩商標
圖樣皆單純由四個外文字母組成，僅第三個字母b 與 d不同，其餘字母及排列均相同
，二者併列比對，固可見其差異，但異時異地隔離觀察，其外觀難謂無使消費者混同
誤認之虞，應屬近似之商標，復均指定使用於同一或類似商品，且系爭商標申請日期
八十六年三月三十一日較據以核駁商標申請日期八十六年二月二十一日為晚。從而原
告所訴各節，均無足取，本件原處分揆諸首揭規定及說明，洵無違誤，一再訴願決定
，遞予維持，俱無不合，原告起訴意旨，難謂有理由，應予駁回。至所舉第二十四類
及第十八類商標獲准註冊併存，乃屬另案處分是否合法妥當之問題，尚難執為本案有
利原告認定之論據，併此明。
據上論結，本件原告之訴為無理由，爰依行政訴訟法第二十六條後段，判決如主文。
中    華    民    國     八十八      年     十一     月     二十六      日
                    行 政 法 院 第 六 庭
                                審 判 長 評  事      鍾  曜  唐
                                         評  事      徐  樹  海
                                         評  事      高  啟  燦
                                         評  事      林  家  惠
                                         評  事      劉  鑫  楨
右  正  本  證  明  與  原  本  無  異
                                         法院書記官  陳  佩  玲
中    華    民    國     八十八      年     十一     月     二十九      日
      附 圖 一            附 圖 二
~[g;h:\scn\88\00000000.1;;1500]
~[g;h:\scn\88\00000000.2;1500;800]
